臺灣士林地方法院民事判決　　　　　　　94年度重訴字第98號
原　　　告　乙○○
訴訟代理人　余淑杏律師
　　　　　　王麗萍律師
　　　　　　方雍仁律師
被　　　告　甲○○
上列當事人間刑事附帶民事損害賠償事件（本院93年度重附民字
第23號），經本院刑事庭移送前來，本院於民國94年6 月22日言
詞辯論終結，判決如下：
    主  文
被告應給付原告新臺幣陸拾萬元，及自民國94年5 月27日起至清
償日止，按年息百分之五計算之利息。
原告其餘之訴駁回。
訴訟費用由被告負擔百分之六，餘由原告負擔。
本判決原告勝訴部分於原告以新臺幣貳拾萬元為被告供擔保後，
得假執行。
原告其餘假執行之聲請駁回。
    事實及理由
一、本件被告未於言詞辯論期日到場，核無民事訴訟法第 386條
    各款所列情形，爰依原告之聲請，由其一造辯論而為判決。
二、原告起訴主張：
  (一)被告明知訴外人黃麗娟為原告之妻，竟自民國92年10月間至
    93年1 月間，分別在桃園市某汽車旅館、宜蘭縣礁溪鎮某處
    、高雄市某飯店、臺北市○○區○○街118 巷87號2 樓被告
    當時住處，與黃麗娟通姦，被告通姦犯行，業經臺灣士林地
    方法院刑事庭認定無訛，並以93年度簡字第417 號刑事判決
    處被告有期徒刑肆月在案。被告之行為，顯係故意以違背善
    良風俗之方法，嚴重侵害原告身為黃麗娟配偶之身分法益，
    並妨害原告維持婚姻共同生活圓滿、安全及幸福之權利，
    原告自得依民法第184 條第1 項後段、第195 條第3 項、第
    1 項規定，請求被告給付非財產上損害賠償。
  (二)原告與黃麗娟結褵十數年，育有3 名子女，子女均仍年幼，
    須父母照顧撫育，惟原告與黃麗娟經被告之侵權行為，實無
    法再共同生活，業已協議離婚並同意3 名子女權利義務之行
    使及負擔均由原告任之，原告身為單身父親，除須工作以養
    家活口外，尚須父兼母職照顧稚兒，身心均受到莫大的煎熬
    ；又原告擔任雅新實業股份有限公司（下稱「雅新公司」）
    之董事長特別助理兼發言人職務，年薪約新臺幣（下同）
    5,300,000 元，雅新公司為國內知名之上市公司，原告擔任
    該公司發言人，無論在公司內或同業間，均有一定之知名度
    ，且訴外人黃麗娟亦為雅新公司員工（後因申請育嬰假而留
    職停薪），公司同事均知原告與黃麗娟係夫妻，竟因被告之
    通姦行為，造成原告婚姻破裂，並致原告須承受知情同事及
    親友之異樣眼光及言語，對於未知情之同事親友復須盡力隱
    瞞，原告實受有巨大的痛苦。
  (三)依民法第184 條第1 項後段、第195 條第3 項準用第1 項規
    定，聲明請求判決：(1)被告應給付原告10,000,000元，及自
    刑事附帶民事起訴狀繕本送達被告翌日起至清償日止，按年
    息5%計算之利息。(2)原告願供擔保，請准宣告假執行。
三、被告未於言詞辯論期日到場，亦未提出準備書狀作何聲明或
    陳述。
四、本件應審酌之爭點為：(1)被告對原告有無侵權行為？(2)原告
    請求被告負損害賠償責任，其得請求之數額為何？（本院卷
    第43頁參照）。茲分述如下：
  (1)就被告對原告有無侵權行為之爭點：
    原告就其主張，業據提出
    簡附民字第63號卷（下稱士簡附民卷），第5 頁參照），且
    經本院依職權調閱本院93年度簡字第417 號刑事卷宗查核結
    果，被告於刑事案件審理中，坦承其明知黃麗娟為有配偶之
    人，仍與之相姦之事實（刑事卷第26頁參照），堪信被告確
    有與原告之配偶相姦之情。按因故意或過失不法侵害他人之
    權利者，負損害賠償責任，故意以背於善良風俗之方法加損
    害於他人者亦同；不法侵害他人之身體、健康、名譽、自由
    、信用、隱私、貞操或不法侵害其他人格法益而情節重大者
    ，被害人雖非財產上之損害，亦得請求賠償相當之金額；前
    2 項規定，於不法侵害他人基於父、母、子、女或配偶關係
    之身分法益而情節重大者，準用之。民法第184 條第1 項、
    第195 條第1 項、第3 項分別定有明文。又婚姻係以夫妻之
    共同生活為其目的，配偶應互相協力保持其共同生活之圓滿
    安全及幸福，而夫妻互守誠實，係確保其共同生活之圓滿安
    全之必要條件，通姦足以破壞夫妻間之共同生活，非法之所
    許，對於配偶之他方應構成侵權行為，本件被告之相姦行為
    既經認定，已如前述，即屬不法侵害原告基於婚姻關係而享
    有之夫妻身分法益，令原告精神上感受莫大痛苦，自屬情節
    重大，依前開法條及說明，被告自應負損害賠償責任。
  (2)就本件原告得請求被告賠償之數額之爭點：
    本院爰審酌原告與黃麗娟結褵十數年，育有3 名子女，經此
    事件而協議離婚，及原告擔任雅新公司之董事長特別助理兼
    發言人職務，年薪約5,300,000 元，及被告於92年間僅有欣
    欣通信企業有限公司薪資所得48,940 元 之事實（有原告名
    片、各類所得扣繳暨免扣繳憑單、公司資料查詢、稅務電子
    閘門財產所得調件明細表附卷足憑，士簡附民卷，第6 頁至
    第9 頁，本院卷第15頁分別參照），並衡量兩造之身分、地
    位、經濟狀況、侵權行為情節之輕重等一切情狀，認原告請
    求非財產上之損害賠償10,000,000元，顯屬過高，應以
    600,000 元為適當。另按給付無確定期限者，債務人於債權
    人得請求給付時，經其催告而未為給付，自受催告時起，負
    遲延責任，其經債權人起訴而送達訴狀，或依督促程序送達
    支付命令，或為其他相類之行為者，與催告有同一之效力；
    應付利息之債務，其利率未經約定，亦無法律可據者，週年
    利率為百分之五，民法第229 條第2 項、第203 條分別定有
    明文。從而，原告依民法第184 條第1 項、第195 條第1 項
    、第3 項，請求被告賠償非財產上損害賠償600,000 元，及
    自起訴狀繕本送達翌日即94年5 月27日起至清償日止，按年
    息5%計算之利息，為有理由，應予准許；逾上開範圍之請求
    ，即為無據，應予駁回。
五、原告陳明願供擔保，聲請宣告假執行，其勝訴部分核無不合
    ，爰酌定相當擔保金額予以准許；至原告敗訴部分，其假執
    行之聲請已失所附麗，應併予駁回。
六、本件判決基礎已臻明確，兩造其餘主張舉證及攻擊防禦方法
    ，於判決結果不生影響，無庸一一論述，併此敘明。
七、據上論結，本件原告之訴為一部有理由、一部無理由，依民
    事訴訟法第385 條第1 項前段、第79條、第390 條第2 項，
    判決如主文。
中　　華　　民　　國　　94　　年　　6 　　月　　30　　日
                  民事第二庭  法  官  王怡雯
以上正本證明與原本無異。
如對本判決上訴須於判決送達後20日內向本院提出上訴狀。
中　　華　　民　　國　　94　　年　　7 　　月　　1 　　日
                              書記官  陳秀玲
